【裁判字號】    96,交聲,1986
【裁判日期】    970508
【裁判案由】    交管條例聲異
【裁判全文】
臺灣板橋地方法院交通事件裁定        96年度交聲字第1986號
原處分機關  臺北市交通事件裁決所
異  議  人
即受處分人  甲○○
上列受處分人因違反道路交通管理處罰條例案件，對於臺北市交
通事件裁決所中華民國96年12月5 日北市裁二字第裁22-AEW1040
15號裁決處分（舉發案號：臺北市政府警察局北市警交字第AEW1
04015 號），聲明異議，本院裁定如下：
    主  文
異議駁回。
    理  由
一、原處分意旨略以：異議人即受處分人甲○○於民國96年10月
    25日0 時15分許，駕駛車號0759-PN 號自用小客車，因有「
    汽車駕駛人酒精濃度超過規定標準（0.25-0.4）」之違規行
    為，經臺北市政府警察局中正第二分局交通分隊執勤員警製
    單當場舉發，並查證違規屬實，爰依道路交通管理處罰條例
    第35條第1 項第1 款規定裁處罰鍰新臺幣（下同）19,500
    元，並吊扣其駕駛執照1 年。
二、異議意旨略以：
（一）本件舉發通知單錯誤百出，已超出正常誤值之合理範圍，
      當場已提出糾正，但未被接受，開單時間竟填錯超過4 個
      月，合理懷疑舉發員警並未落實查核，且精神狀況可能不
      佳。操作儀器亦同，草草了事，未依正常程序做確認工作
      ，公平性已失之偏頗。
（二）違規地點填寫不實。異議人當時仍在建國高架橋引道上，
      距離市區○○道路尚有200 公尺以上，非如舉發通知單上
      所載之「汀洲路、師大路」。舉發員警違法在高架橋上車
      道縮減處欄檢，非常危險，且未於攔檢處前方100 公尺以
      上設立警告標誌。臺北市政府警察局中正第二分局回覆書
      函所稱：「……於25日0 時15分攔檢X7-0501 號自小客車
      」，但異議人所駕駛之車號係0759-PN 號，完全不正確。
（三）異議人當場完全配合舉發員警實施酒測，但因酒測值偏頗
      ，操作有明顯問題。異議人當時有通過員警所實施的平衡
      測試（單腳站立、獨木橋測試、原立迴轉等），並無酒醉
      現象。員警當時亦表明異議人已通過平衡測試，並無酒駕
      行為。
（四）舉發單位之回覆函中，承認員警對異議人實施酒測時，未
      給15分鐘，亦不准異議人喝自備之礦泉水，強迫喝員警提
      供之不明液體，始導致酒測值異常等語。
三、按汽車駕駛人飲用酒類或其他類似物後其吐氣所含酒精濃度
    超過每公升0.25毫克或血液中酒精濃度超過百分之0.05以上
    者，不得駕車，道路交通安全規則第114 條第2 款定有明文
    。汽車駕駛人，駕駛汽車經測試檢定，酒精濃度超過規定標
    準者，處1 萬5 千元以上6 萬元以下罰鍰，並當場移置保管
    該車輛及吊扣其駕駛執照1 年，道路交通管理處罰條例第35
    條第1 項第1 款規定明確。
四、經查：
（一）本件異議人即受處分人甲○○於96年10月25日0 時15分許
      ，駕駛車號0759-PN 號自用小客車，在臺北市○○路與汀
      州路口附近之水源快速道路引道，因有「汽車駕駛人酒精
      濃度超過規定標準（0.25-0.4）」之違規行為，經臺北市
      政府警察局中正第二分局交通分隊執勤員警製單當場舉發
      ，嗣異議人到案提出申訴，經原經處分機關函請舉發單位
      查復，並綜合相關資料審查結果，認上開違規屬實，遂依
      道路交通管理處罰條例第35條第1 項第1 款規定裁處罰鍰
      19,500元，並吊扣其駕駛執照1 年等情，此有舉發通知單
      、酒精濃度測試單、申訴書、臺北市政府警察局中正第二
      分局96年11月6 日北市警中正二分交字第09632918600 號
      書函、違反道路交通管理事件裁決書各1 件附卷可稽。徵
      諸異議人於本院訊問時，亦坦承其為警攔停接受呼氣酒精
      濃度測試之前，確有飲用酒類（見本院97年1 月24日訊問
      筆錄第5 頁）。且執勤員警當時使用之呼氣酒精測試器（
      器號020264/07557），甫於96年9 月28日通過經濟部標準
      檢驗局檢定合格，有效期限為1 年，但檢定合格有效期間
      內達1,000 次者，亦視同屆滿檢定合格有效期間，此有經
      濟部標準檢驗局檢定合格證書影本1 份附卷可稽。又本件
      測試時間係在上開呼氣酒精測試器之有效期限內，且係該
      測試器自96年9 月28日檢定合格後之第26次測試，當時操
      作並無任何異常情況，測試結果異議人之呼氣酒精濃度值
      為每公升0.32毫克等情，此據證人即執勤員警乙○○到庭
      結證屬實（同上訊問筆錄第3 頁），並提出酒精濃度測試
      單為憑，足認測試結果具有客觀之正確性。是行政機關依
      該測試結果，採為認定事實及裁罰之基礎，自屬有據。異
      議人空言辯稱：員警並未落實查核，精神狀況可能不佳，
      操作儀器草草了事，未依正常程序做確認工作，公平性失
      之偏頗云云，難認有理。
（二）證人乙○○具結證稱：異議人在接受酒精濃度測試前，有
      要求用水漱口，我也有同意。我們警車上有放水杯，裡面
      裝礦泉水，我就提供該礦泉水給異議人漱口，原則上如果
      飲酒駕車超過15分鐘之後，我們就不准漱口，但如果是飲
      酒後15分鐘內被我們攔停，就會讓他漱口，我們也都會配
      合準備礦泉水給受測人漱口。異議人有無要求用自己的水
      漱口，我不是記得很清楚，如果受測人有這樣要求，我們
      會准許。我們提供的礦泉水裡面不可能有酒精，因為礦泉
      水是由分局採買後提供，當時給異議人漱口的時候，礦泉
      水還是封起來的新品，是由異議人自行打開，我們提供的
      礦泉水就是水杯包裝，上面用塑膠模封起來等語（同上訊
      問筆錄第3 至4 頁）。佐以異議人自己亦稱：當時證人乙
      ○○所提供漱口的水，應是密封的杯水無訛（同上訊問筆
      錄第5 頁），顯見異議人於測試前用以漱口之水，乃一般
      市售密封杯之礦泉水，洵無影響呼氣酒精濃度測試之可能
      。況且，證人乙○○是警察，當時依法執行交通稽查勤務
      ，與異議人素不相識，並無怨隙，豈有大費周章提供不明
      液體陷害異議人之理。是異議人所辯：員警不准伊喝自備
      之礦泉水，強迫喝員警提供之不明液體，始導致酒測值異
      常云云，委不足採。至於異議人所稱：員警當時未給15分
      鐘云云，於法無據，亦不能據以質疑上開檢定測試結果之
      正確性。
（三）依道路交通管理處罰條例第35條第1 項第1 款所規定之處
      罰要件，凡汽車駕駛人駕駛汽車經測試檢定，酒精濃度超
      過規定標準（即呼氣酒精濃度超過每公升0.25毫克或血液
      中酒精濃度超過百分之0.05以上）者，即應接受裁罰。本
      件測試結果，異議人當時之呼氣酒精濃度值為每公升0.32
      毫克，已如前述，顯然超過規定標準，員警因而製單舉發
      ，自無違誤可言。而異議人所辯之生理平衡測試，充其量
      係作為認定有無符合刑法第185 條之3 「不能安全駕駛動
      力交通工具」之參考，縱使通過該項測試，亦不能憑以脫
      免主管機關依道路交通管理處罰條例第35條第1 項第1 款
      所為之行政裁罰。
（四）至於本件舉發通知單關於違規及開單時間均誤填為「96年
      6 月25日」，關於違規地點簡略填載為「師大汀州」，臺
      北市政府警察局中正第二分局回覆書函將違規車輛車號誤
      載為「X7-0501 號」，均屬行政文書之明顯誤載或簡略填
      載情形，固欠允當，而有改進檢討之處。又執勤員警當時
      在快速道路之引道上執行攔檢稽查勤務，是否有妨害交通
      安全之虞，乃行政機關執法妥當性之問題。以上種種，核
      與本件異議人究竟有無酒後駕駛之違規行為無涉，均不能
      採為免罰之依據，併此敘明。
五、從而，本件舉發單位認異議人有酒精濃度超過規定標準之違
    規事實，當場製單舉發，經異議人依限到案提出申訴後，原
    處分機關依道路交通管理處罰條例第35條第1 項第1 款，並
    斟酌違反道路交通管理事件統一裁罰基準表之規定，裁處罰
    鍰19,500元，並吊扣其駕駛執照1 年，均屬有據，核無違法
    或不當之處。異議人徒憑前詞，對原處分機關所為之裁決處
    分聲明異議，為無理由，應予駁回。
六、依道路交通管理處罰條例第87條第2 項、道路交通案件處理
    辦法第19條，裁定如主文。
中    華    民    國    97    年    5     月    8     日
                  交通法庭  法  官  朱嘉川
以上正本證明與原本無異。
如不服本裁定應於送達後5 日內向本院提出抗告狀。
                            書記官  陳聖儒
中    華    民    國    97    年    5     月    8     日


司法院資訊處製作；財團法人民間司法改革基金會備份。
